##Riigiteenuste andmete analüüs

Riigiteenuste andmed, mis on masinloetaval kujul, analüsimise skriptide kogum. Andmed on JSON formaadis kättesaadavad [siit](https://www.riigiteenused.ee/api/et/all "https://www.riigiteenused.ee/api/et/all"). Kogu projekti kohta loe [siit](https://github.com/MKM-ITAO/riigiteenused "https://github.com/MKM-ITAO/riigiteenused").

###Retsept, kuidas andmed sisse saada

- Loe sisse funktsioonid lehtedelt [andmedLai.r](https://github.com/RRisto/Riigteenuste_analyys/blob/master/andmedLai.R "https://github.com/RRisto/Riigteenuste_analyys/blob/master/andmedLai.R"), [andmedPikaks.r](https://github.com/RRisto/Riigteenuste_analyys/blob/master/andmedPikaks.R "https://github.com/RRisto/Riigteenuste_analyys/blob/master/andmedPikaks.R")

- Loe andmed sisse pikana:
```{r, eval=FALSE}
andmedLai=fromJsonLong(andmedJson=readLines("https://www.riigiteenused.ee/api/et/all"))

```

- Eemalda veerud, mida ei vaja

- Jaga andmed aastate järgi osadeks:

```{r, eval=FALSE}
andmedLai2014=andmedLai[, !grepl("empty.", names(andmedLai))]
#siin pole statistikat, pole ka mõõtmise aastat selle tõttu, nimeks Empty
andmedLaiEmpty=andmedLai[, !grepl("X2014.", names(andmedLai))]

```

- Tee andmed pikaks ja pane kokku tagasi:

```{r, eval=FALSE}
puhas2014=korrastaja(andmedLai2014, "X2014.")
puhasEmpty=korrastaja(andmedLaiEmpty, "empty.")
#paneme andmed kokku
andmedPikk=rbind(puhas2014, puhasEmpty)

```

