---
title: "Riigiteenuste statistikat"
author: "Risto Hinno"
date: "23. november 2015"
output: html_document
---

###Statistika näidised

Kui andmed on sisse laetud ja pikaks tehtud saab teha statistikat. Enne lae lehelt [Statistika.r](https://github.com/RRisto/Riigteenuste_analyys/blob/master/Statistika.R "https://github.com/RRisto/Riigteenuste_analyys/blob/master/Statistika.R") funktsioonid sisse.
```{r, echo=FALSE, cache=TRUE, message=FALSE, warning=FALSE}
#näidise ettevalmistus
fromJsonLong=function(andmedJson) {
  library(tidyjson)
  library(dplyr)
  andmedLai=andmedJson %>% 
    as.tbl_json %>% 
    gather_array %>% 
    spread_values(
      #üldandmed
      'createdAt'=jstring('createdAt'),
      'objectId'=jstring('objectId'),
      'updatedAt'=jstring('updatedAt'),
      'keel'=jstring('keel'),
      'nimetus'=jstring('nimetus'),
      'eluarisyndmus'=jstring('eluarisyndmus'),
      'identifikaator'=jstring('identifikaator'),
      'kirjeldus'=jstring('kirjeldus'),
      'tegevusvaldkond'=jstring('tegevusvaldkond'),
      'teenusetyyp'=jstring('teenusetyyp'),
      'ministeerium'=jstring('ministeerium'),
      'allasutus'=jstring('allasutus'),
      'osakondyksus'=jstring('osakondyksus'),
      'omanikunimi'=jstring('omanikunimi'),
      'omanikuamet'=jstring('omanikuamet'),
      'omanikutelefon'=jstring('omanikutelefon'),
      'omanikuemail'=jstring('omanikuemail'),
      'konfinfo'=jstring('konfinfo'),
      #'eeltingimus'=jstring('eeltingimus'),
      #'jareltingimus'=jstring('jareltingimus'), #kui liiga pikk tekitab jama
      'seotuddokumendid'=jstring('seotuddokumendid'),
      'muudatustvajav'=jstring('muudatustvajav'),
      'aegumisekpv'=jstring('aegumisekpv'),
      'funktsioon'=jstring('funktsioon'),
      'veebiaadress'=jstring('veebiaadress'),
      'makse'=jstring('makse'),
      'seisund'=jstring('seisund'),
      'sihtgrupp'=jstring('sihtgrupp'),
      'regulatsioon'=jstring('regulatsioon'),
      #statistika
      'empty.Veebileht / portaal.osutamistearv'=jnumber('teenuste_kanalid_ja_moodikud','empty','Veebileht / portaal','osutamistearv'),
      'empty.Veebileht / portaal.rahulolu'=jnumber('teenuste_kanalid_ja_moodikud','empty','Veebileht / portaal','rahulolu'),
      'empty.Veebileht / portaal.halduskulu'=jnumber('teenuste_kanalid_ja_moodikud','empty','Veebileht / portaal','halduskulu'),
      'empty.Veebileht / portaal.ajakulu'=jnumber('teenuste_kanalid_ja_moodikud','empty','Veebileht / portaal','ajakulu'),
      'empty.E-iseteenindus.osutamistearv'=jnumber('teenuste_kanalid_ja_moodikud','empty','E-iseteenindus','osutamistearv'),
      'empty.E-iseteenindus.rahulolu'=jnumber('teenuste_kanalid_ja_moodikud','empty','E-iseteenindus','rahulolu'),
      'empty.E-iseteenindus.halduskulu'=jnumber('teenuste_kanalid_ja_moodikud','empty','E-iseteenindus','halduskulu'),
      'empty.E-iseteenindus.ajakulu'=jnumber('teenuste_kanalid_ja_moodikud','empty','E-iseteenindus','ajakulu'),
      'empty.Eesti.ee.osutamistearv'=jnumber('teenuste_kanalid_ja_moodikud','empty','Eesti.ee','osutamistearv'),
      'empty.Eesti.ee.rahulolu'=jnumber('teenuste_kanalid_ja_moodikud','empty','Eesti.ee','rahulolu'),
      'empty.Eesti.ee.halduskulu'=jnumber('teenuste_kanalid_ja_moodikud','empty','Eesti.ee','halduskulu'),
      'empty.Eesti.ee.ajakulu'=jnumber('teenuste_kanalid_ja_moodikud','empty','Eesti.ee','ajakulu'),
      'empty.Nutirakendus.osutamistearv'=jnumber('teenuste_kanalid_ja_moodikud','empty','Nutirakendus','osutamistearv'),
      'empty.Nutirakendus.rahulolu'=jnumber('teenuste_kanalid_ja_moodikud','empty','Nutirakendus','rahulolu'),
      'empty.Nutirakendus.halduskulu'=jnumber('teenuste_kanalid_ja_moodikud','empty','Nutirakendus','halduskulu'),
      'empty.Nutirakendus.ajakulu'=jnumber('teenuste_kanalid_ja_moodikud','empty','Nutirakendus','ajakulu'),
      'empty.Digitelevisioon.osutamistearv'=jnumber('teenuste_kanalid_ja_moodikud','empty','Digitelevisioon','osutamistearv'),
      'empty.Digitelevisioon.rahulolu'=jnumber('teenuste_kanalid_ja_moodikud','empty','Digitelevisioon','rahulolu'),
      'empty.Digitelevisioon.halduskulu'=jnumber('teenuste_kanalid_ja_moodikud','empty','Digitelevisioon','halduskulu'),
      'empty.Digitelevisioon.ajakulu'=jnumber('teenuste_kanalid_ja_moodikud','empty','Digitelevisioon','ajakulu'),
      'empty.E-post.osutamistearv'=jnumber('teenuste_kanalid_ja_moodikud','empty','E-post','osutamistearv'),
      'empty.E-post.rahulolu'=jnumber('teenuste_kanalid_ja_moodikud','empty','E-post','rahulolu'),
      'empty.E-post.halduskulu'=jnumber('teenuste_kanalid_ja_moodikud','empty','E-post','halduskulu'),
      'empty.E-post.ajakulu'=jnumber('teenuste_kanalid_ja_moodikud','empty','E-post','ajakulu'),
      'empty.Tekstisõnum.osutamistearv'=jnumber('teenuste_kanalid_ja_moodikud','empty','Tekstisõnum','osutamistearv'),
      'empty.Tekstisõnum.rahulolu'=jnumber('teenuste_kanalid_ja_moodikud','empty','Tekstisõnum','rahulolu'),
      'empty.Tekstisõnum.halduskulu'=jnumber('teenuste_kanalid_ja_moodikud','empty','Tekstisõnum','halduskulu'),
      'empty.Tekstisõnum.ajakulu'=jnumber('teenuste_kanalid_ja_moodikud','empty','Tekstisõnum','ajakulu'),
      'empty.Telefon.osutamistearv'=jnumber('teenuste_kanalid_ja_moodikud','empty','Telefon','osutamistearv'),
      'empty.Telefon.rahulolu'=jnumber('teenuste_kanalid_ja_moodikud','empty','Telefon','rahulolu'),
      'empty.Telefon.halduskulu'=jnumber('teenuste_kanalid_ja_moodikud','empty','Telefon','halduskulu'),
      'empty.Telefon.ajakulu'=jnumber('teenuste_kanalid_ja_moodikud','empty','Telefon','ajakulu'),
      'empty.Faks.osutamistearv'=jnumber('teenuste_kanalid_ja_moodikud','empty','Faks','osutamistearv'),
      'empty.Faks.rahulolu'=jnumber('teenuste_kanalid_ja_moodikud','empty','Faks','rahulolu'),
      'empty.Faks.halduskulu'=jnumber('teenuste_kanalid_ja_moodikud','empty','Faks','halduskulu'),
      'empty.Faks.ajakulu'=jnumber('teenuste_kanalid_ja_moodikud','empty','Faks','ajakulu'),
      'empty.Post.osutamistearv'=jnumber('teenuste_kanalid_ja_moodikud','empty','Post','osutamistearv'),
      'empty.Post.rahulolu'=jnumber('teenuste_kanalid_ja_moodikud','empty','Post','rahulolu'),
      'empty.Post.halduskulu'=jnumber('teenuste_kanalid_ja_moodikud','empty','Post','halduskulu'),
      'empty.Post.ajakulu'=jnumber('teenuste_kanalid_ja_moodikud','empty','Post','ajakulu'),
      'empty.Letiteenus.osutamistearv'=jnumber('teenuste_kanalid_ja_moodikud','empty','Letiteenus','osutamistearv'),
      'empty.Letiteenus.rahulolu'=jnumber('teenuste_kanalid_ja_moodikud','empty','Letiteenus','rahulolu'),
      'empty.Letiteenus.halduskulu'=jnumber('teenuste_kanalid_ja_moodikud','empty','Letiteenus','halduskulu'),
      'empty.Letiteenus.ajakulu'=jnumber('teenuste_kanalid_ja_moodikud','empty','Letiteenus','ajakulu'),
      'empty.Kliendi juures.osutamistearv'=jnumber('teenuste_kanalid_ja_moodikud','empty','Kliendi juures','osutamistearv'),
      'empty.Kliendi juures.rahulolu'=jnumber('teenuste_kanalid_ja_moodikud','empty','Kliendi juures','rahulolu'),
      'empty.Kliendi juures.halduskulu'=jnumber('teenuste_kanalid_ja_moodikud','empty','Kliendi juures','halduskulu'),
      'empty.Kliendi juures.ajakulu'=jnumber('teenuste_kanalid_ja_moodikud','empty','Kliendi juures','ajakulu'),
      '2014.Veebileht / portaal.osutamistearv'=jnumber('teenuste_kanalid_ja_moodikud','2014','Veebileht / portaal','osutamistearv'),
      '2014.Veebileht / portaal.rahulolu'=jnumber('teenuste_kanalid_ja_moodikud','2014','Veebileht / portaal','rahulolu'),
      '2014.Veebileht / portaal.halduskulu'=jnumber('teenuste_kanalid_ja_moodikud','2014','Veebileht / portaal','halduskulu'),
      '2014.Veebileht / portaal.ajakulu'=jnumber('teenuste_kanalid_ja_moodikud','2014','Veebileht / portaal','ajakulu'),
      '2014.E-iseteenindus.osutamistearv'=jnumber('teenuste_kanalid_ja_moodikud','2014','E-iseteenindus','osutamistearv'),
      '2014.E-iseteenindus.rahulolu'=jnumber('teenuste_kanalid_ja_moodikud','2014','E-iseteenindus','rahulolu'),
      '2014.E-iseteenindus.halduskulu'=jnumber('teenuste_kanalid_ja_moodikud','2014','E-iseteenindus','halduskulu'),
      '2014.E-iseteenindus.ajakulu'=jnumber('teenuste_kanalid_ja_moodikud','2014','E-iseteenindus','ajakulu'),
      '2014.Eesti.ee.osutamistearv'=jnumber('teenuste_kanalid_ja_moodikud','2014','Eesti.ee','osutamistearv'),
      '2014.Eesti.ee.rahulolu'=jnumber('teenuste_kanalid_ja_moodikud','2014','Eesti.ee','rahulolu'),
      '2014.Eesti.ee.halduskulu'=jnumber('teenuste_kanalid_ja_moodikud','2014','Eesti.ee','halduskulu'),
      '2014.Eesti.ee.ajakulu'=jnumber('teenuste_kanalid_ja_moodikud','2014','Eesti.ee','ajakulu'),
      '2014.Nutirakendus.osutamistearv'=jnumber('teenuste_kanalid_ja_moodikud','2014','Nutirakendus','osutamistearv'),
      '2014.Nutirakendus.rahulolu'=jnumber('teenuste_kanalid_ja_moodikud','2014','Nutirakendus','rahulolu'),
      '2014.Nutirakendus.halduskulu'=jnumber('teenuste_kanalid_ja_moodikud','2014','Nutirakendus','halduskulu'),
      '2014.Nutirakendus.ajakulu'=jnumber('teenuste_kanalid_ja_moodikud','2014','Nutirakendus','ajakulu'),
      '2014.Digitelevisioon.osutamistearv'=jnumber('teenuste_kanalid_ja_moodikud','2014','Digitelevisioon','osutamistearv'),
      '2014.Digitelevisioon.rahulolu'=jnumber('teenuste_kanalid_ja_moodikud','2014','Digitelevisioon','rahulolu'),
      '2014.Digitelevisioon.halduskulu'=jnumber('teenuste_kanalid_ja_moodikud','2014','Digitelevisioon','halduskulu'),
      '2014.Digitelevisioon.ajakulu'=jnumber('teenuste_kanalid_ja_moodikud','2014','Digitelevisioon','ajakulu'),
      '2014.E-post.osutamistearv'=jnumber('teenuste_kanalid_ja_moodikud','2014','E-post','osutamistearv'),
      '2014.E-post.rahulolu'=jnumber('teenuste_kanalid_ja_moodikud','2014','E-post','rahulolu'),
      '2014.E-post.halduskulu'=jnumber('teenuste_kanalid_ja_moodikud','2014','E-post','halduskulu'),
      '2014.E-post.ajakulu'=jnumber('teenuste_kanalid_ja_moodikud','2014','E-post','ajakulu'),
      '2014.Tekstisõnum.osutamistearv'=jnumber('teenuste_kanalid_ja_moodikud','2014','Tekstisõnum','osutamistearv'),
      '2014.Tekstisõnum.rahulolu'=jnumber('teenuste_kanalid_ja_moodikud','2014','Tekstisõnum','rahulolu'),
      '2014.Tekstisõnum.halduskulu'=jnumber('teenuste_kanalid_ja_moodikud','2014','Tekstisõnum','halduskulu'),
      '2014.Tekstisõnum.ajakulu'=jnumber('teenuste_kanalid_ja_moodikud','2014','Tekstisõnum','ajakulu'),
      '2014.Telefon.osutamistearv'=jnumber('teenuste_kanalid_ja_moodikud','2014','Telefon','osutamistearv'),
      '2014.Telefon.rahulolu'=jnumber('teenuste_kanalid_ja_moodikud','2014','Telefon','rahulolu'),
      '2014.Telefon.halduskulu'=jnumber('teenuste_kanalid_ja_moodikud','2014','Telefon','halduskulu'),
      '2014.Telefon.ajakulu'=jnumber('teenuste_kanalid_ja_moodikud','2014','Telefon','ajakulu'),
      '2014.Faks.osutamistearv'=jnumber('teenuste_kanalid_ja_moodikud','2014','Faks','osutamistearv'),
      '2014.Faks.rahulolu'=jnumber('teenuste_kanalid_ja_moodikud','2014','Faks','rahulolu'),
      '2014.Faks.halduskulu'=jnumber('teenuste_kanalid_ja_moodikud','2014','Faks','halduskulu'),
      '2014.Faks.ajakulu'=jnumber('teenuste_kanalid_ja_moodikud','2014','Faks','ajakulu'),
      '2014.Post.osutamistearv'=jnumber('teenuste_kanalid_ja_moodikud','2014','Post','osutamistearv'),
      '2014.Post.rahulolu'=jnumber('teenuste_kanalid_ja_moodikud','2014','Post','rahulolu'),
      '2014.Post.halduskulu'=jnumber('teenuste_kanalid_ja_moodikud','2014','Post','halduskulu'),
      '2014.Post.ajakulu'=jnumber('teenuste_kanalid_ja_moodikud','2014','Post','ajakulu'),
      '2014.Letiteenus.osutamistearv'=jnumber('teenuste_kanalid_ja_moodikud','2014','Letiteenus','osutamistearv'),
      '2014.Letiteenus.rahulolu'=jnumber('teenuste_kanalid_ja_moodikud','2014','Letiteenus','rahulolu'),
      '2014.Letiteenus.halduskulu'=jnumber('teenuste_kanalid_ja_moodikud','2014','Letiteenus','halduskulu'),
      '2014.Letiteenus.ajakulu'=jnumber('teenuste_kanalid_ja_moodikud','2014','Letiteenus','ajakulu'),
      '2014.Kliendi juures.osutamistearv'=jnumber('teenuste_kanalid_ja_moodikud','2014','Kliendi juures','osutamistearv'),
      '2014.Kliendi juures.rahulolu'=jnumber('teenuste_kanalid_ja_moodikud','2014','Kliendi juures','rahulolu'),
      '2014.Kliendi juures.halduskulu'=jnumber('teenuste_kanalid_ja_moodikud','2014','Kliendi juures','halduskulu'),
      '2014.Kliendi juures.ajakulu'=jnumber('teenuste_kanalid_ja_moodikud','2014','Kliendi juures','ajakulu'),
      
      #linkide tabelist
      'empty.Veebileht / portaal.link'=jstring('teenuste_kanalid_ja_moodikud','empty','Veebileht / portaal','link'),
      'empty.E-iseteenindus.link'=jstring('teenuste_kanalid_ja_moodikud','empty','E-iseteenindus','link'),
      'empty.Eesti.ee.link'=jstring('teenuste_kanalid_ja_moodikud','empty','Eesti.ee','link'),
      'empty.Nutirakendus.link'=jstring('teenuste_kanalid_ja_moodikud','empty','Nutirakendus','link'),
      'empty.Digitelevisioon.link'=jstring('teenuste_kanalid_ja_moodikud','empty','Digitelevisioon','link'),
      'empty.E-post.link'=jstring('teenuste_kanalid_ja_moodikud','empty','E-post','link'),
      'empty.Tekstisõnum.link'=jstring('teenuste_kanalid_ja_moodikud','empty','Tekstisõnum','link'),
      'empty.Telefon.link'=jstring('teenuste_kanalid_ja_moodikud','empty','Telefon','link'),
      'empty.Faks.link'=jstring('teenuste_kanalid_ja_moodikud','empty','Faks','link'),
      'empty.Post.link'=jstring('teenuste_kanalid_ja_moodikud','empty','Post','link'),
      'empty.Letiteenus.link'=jstring('teenuste_kanalid_ja_moodikud','empty','Letiteenus','link'),
      'empty.Kliendi juures.link'=jstring('teenuste_kanalid_ja_moodikud','empty','Kliendi juures','link'),
      '2014.Veebileht / portaal.link'=jstring('teenuste_kanalid_ja_moodikud','2014','Veebileht / portaal','link'),
      '2014.E-iseteenindus.link'=jstring('teenuste_kanalid_ja_moodikud','2014','E-iseteenindus','link'),
      '2014.Eesti.ee.link'=jstring('teenuste_kanalid_ja_moodikud','2014','Eesti.ee','link'),
      '2014.Nutirakendus.link'=jstring('teenuste_kanalid_ja_moodikud','2014','Nutirakendus','link'),
      '2014.Digitelevisioon.link'=jstring('teenuste_kanalid_ja_moodikud','2014','Digitelevisioon','link'),
      '2014.E-post.link'=jstring('teenuste_kanalid_ja_moodikud','2014','E-post','link'),
      '2014.Tekstisõnum.link'=jstring('teenuste_kanalid_ja_moodikud','2014','Tekstisõnum','link'),
      '2014.Telefon.link'=jstring('teenuste_kanalid_ja_moodikud','2014','Telefon','link'),
      '2014.Faks.link'=jstring('teenuste_kanalid_ja_moodikud','2014','Faks','link'),
      '2014.Post.link'=jstring('teenuste_kanalid_ja_moodikud','2014','Post','link'),
      '2014.Letiteenus.link'=jstring('teenuste_kanalid_ja_moodikud','2014','Letiteenus','link'),
      '2014.Kliendi juures.link'=jstring('teenuste_kanalid_ja_moodikud','2014','Kliendi juures','link')
    )
  #eemaldame sodi
  andmedLai$document.id=NULL
  andmedLai$array.index=NULL
  andmedLai
}

##pikaks tegemise abifunktsioonid
meltimine=function(kanal, data) {
  library(reshape2)
  #leiame ainult seda kanalit puudutavad muutujad
  sub=data[, grepl(paste(kanal, "|nimetus|allasutus", sep=""), names(data))]
  #määran id-d, mis meltimisel meltimata jäävad
  id=grep(c("nimetus|allasutus|link"), names(sub), value=T)
  #kui selle kanali kohta stati pole, anna vastuseks null
  if(length(id)<=2) {
    tulem=NULL
  } else {
    #meldime andmed kitsaks
    tulem=melt(sub, id=id)
    #muudan variable nime ära, mis on kanalispets, muidu ei saa rbindida
    names(tulem)=c("nimetus", "allasutus", "link", "variable",           
                   "value")
  }
  tulem
}

##abifunktsioon, mis eemaldab kanali nimedest sodi ning teeb kõikide kanalite 
#andmed laiast pikaks
korrastaja=function(andmed, eemalda) {
  library(reshape2)
  #eemalda - mis osa columnite nimedest tuleb eemdalda
  names(andmed)=gsub(pattern=eemalda,"" ,names(andmed))
  #kanalite lõikes meldime
  veeb=meltimine("Veebileht...portaal.", data=andmed)
  iseteen=meltimine("E.iseteenindus.", data=andmed)
  eesti=meltimine("Eesti.ee.", data=andmed)
  nuti=meltimine("Nutirakendus.", data=andmed)
  digitv=meltimine("Digitelevisioon.", data=andmed)
  epost=meltimine("E.post.", data=andmed)
  sms=meltimine("Tekstisõnum.", data=andmed)
  telefon=meltimine("Telefon.", data=andmed)
  faks=meltimine("Faks.", data=andmed)
  post=meltimine("Post.", data=andmed)
  lett=meltimine("Letiteenus", data=andmed)
  kodus=meltimine("Kliendi.juures.", data=andmed)
  #rbindime
  koos=rbind(veeb, iseteen, eesti, nuti, digitv, epost, sms, telefon, faks, 
             post, lett, kodus)
  #leiame kanali ja näitaja
  #kanal <- strsplit(as.character(koos$variable), split ="\\.\\w{1,}$")
  #stati saamiseks eemaldame punktid kanali nimedest
  koos$variable=gsub(".ee.", ".", as.character(koos$variable), fixed=T)
  koos$variable=gsub("E.iseteenindus", "Eiseteenindus", as.character(koos$variable), fixed=T)
  koos$variable=gsub("E.post", "Epost", as.character(koos$variable), fixed=T)
  koos$variable=gsub("Veebileht...portaal", "Veebileht", as.character(koos$variable), fixed=T)
  stat=gsub("Kliendi.juures", "Kliendijuures", as.character(koos$variable), fixed=T)

  #lõikame punktini asja maha
  stat <- strsplit(stat, split ="\\.")
  #teeme df-ks
  df=as.data.frame(stat)
  #transponeerime
  df=as.data.frame(t(df))
  #lisame algsesse andmestikku
  koos$kanal=df[,1]
  koos$naitaja=df[,2]
  #viskame välja tühjad read, kus pole linki
  koos=koos[!is.na(koos$link),]
  koos
}

#teemed andmed valmis
andmedLai=fromJsonLong(andmedJson=readLines("https://www.riigiteenused.ee/api/et/all"))
vars=names(andmedLai) %in% c("regulatsioon", "objectId", "eluarisyndmus", "kirjeldus", 
                            "eeltingimus", "jareltingimus", "createdAt", 
                          "updatedAt", "keel",  "identifikaator", 
                          "tegevusvaldkond", "teenusetyyp",
                            "ministeerium", "osakondyksus", "omanikunimi", 
                          "omanikuamet", "omanikutelefon","omanikuemail", 
                           "konfinfo", "seotuddokumendid", "seisund", 
                            "muudatustvajav", "aegumisekpv", "funktsioon", 
                          "veebiaadress")
#eemaldame muutujad
andmedLai=andmedLai[,!vars]
andmedLai2014=andmedLai[, !grepl("empty.", names(andmedLai))]
#siin pole statistikat, pole ka mõõtmise aastat selle tõttu, nimeks Empty
andmedLaiEmpty=andmedLai[, !grepl("X2014.", names(andmedLai))]

puhas2014=korrastaja(andmedLai2014, "X2014.")
puhasEmpty=korrastaja(andmedLaiEmpty, "empty.")
#paneme andmed kokku
andmedPikk=rbind(puhas2014, puhasEmpty)

#abifunktsioon andmete summeerimiseks
summeerija=function(data, ...) { #... paned jutumärkidesse variabled mille järgi grupeerida
  library(dplyr)
  tulem=data %>%
    group_by_(...) %>%
    summarize(stat_olemas_tk=sum(!is.na(value)),
              max_stat=length(value), #ehk kui palju oleks kanali näitaja hulk
              stat_olemas_pr=sum(!is.na(value))/length(value)) 
  tulem
}

#abifunktsioon andmete visualiseerimiseks
visualiseerija=function(data, mapping, ylab) {
  #localenv <- environment()
  library(ggplot2)
  library(scales)
  ggplot(data, mapping)+
    geom_bar(stat = "identity", fill="lightblue")+
    theme_minimal()+
    theme(axis.text.x = element_text(angle = 45, hjust=1, size=10))+
    xlab("")+
    ylab(ylab)+
    coord_cartesian(ylim=c(0,1))+
    scale_y_discrete(labels = percent)
}

#abifunktsioon andmete summeerimiseks
summeerija=function(data, ...) { #... paned jutumärkidesse variabled mille järgi grupeerida
  library(dplyr)
  tulem=data %>%
    group_by_(...) %>%
    summarize(stat_olemas_tk=sum(!is.na(value)),
              max_stat=length(value), #ehk kui palju oleks kanali näitaja hulk
              stat_olemas_pr=sum(!is.na(value))/length(value)) 
  tulem
}
```

###Näidised:

- Asutuste lõikes olemasoleva statistika osakaal:
```{r, cache=TRUE, message=FALSE, warning=FALSE}
#arvutame välja
summaryAsutus =summeerija(data=andmedPikk, "allasutus")
#paneme kahanevasse järjekorda
summaryAsutus <- transform(summaryAsutus,jrk = reorder(allasutus, -stat_olemas_pr))
#visualiseerime
visualiseerija(data=summaryAsutus, aes(x=jrk, y=stat_olemas_pr), 
               "Näidikud olemas")
```

- Kanalite lõikes olemasoleva statistika osakaal:

```{r, cache=TRUE}
summaryKanal =summeerija(data=andmedPikk,  "kanal")
summaryKanal <- transform(summaryKanal, jrk = reorder(kanal, -stat_olemas_pr))
visualiseerija(data=summaryKanal, aes(x=jrk, y=stat_olemas_pr), 
               "Näidikud olemas")
```


- Näitajate lõikes olemasoleva statistika osakaal

```{r, cache=TRUE}
summaryNaitaja =summeerija(data=andmedPikk,  "naitaja")
summaryNaitaja <- transform(summaryNaitaja, jrk = reorder(naitaja, -stat_olemas_pr))
visualiseerija(data=summaryNaitaja, aes(x=jrk, y=stat_olemas_pr), 
               "Näidikud olemas")

```


- Teenuste arv sihtgruppide ja asutuste lõikes

```{r, cache=TRUE}
sihtgruppStat(andmedLai)+
  coord_flip()+
  theme_minimal()

```

- Teenuste arv maksete lõikes

```{r, cache=TRUE}
table(andmedLai$makse)

```

- Teenuste arv asutuste ja maksete lõikes

```{r, cache=TRUE}
makseAsutus=as.data.frame(table(andmedLai$makse, andmedLai$allasutus))

library(ggplot2)
ggplot(makseAsutus, aes(x=Var2, y=Freq))+
        geom_bar(stat="identity",  fill="lightblue")+
        facet_wrap(~Var1)+
  theme_minimal()+
  xlab("")+
  ylab("Teenuste arv")+
        theme(axis.text.x = element_text(angle=90,hjust = 1))

```

- Teenuste arvu jagunemine maksete lõikes asutuste kaupa
```{r, cache=TRUE}
library(dplyr)
makseAsutuseLoikes=makseAsutus %>%
        group_by(Var2) %>%
        mutate(n=sum(Freq)) %>%
        group_by(Var1, add=TRUE) %>%
        mutate(protsent = Freq/n)

ggplot(makseAsutuseLoikes, aes(x=Var2, y=protsent))+
        geom_bar(stat="identity", fill="lightblue")+
        facet_wrap(~Var1)+
  theme_minimal()+
  xlab("")+
  ylab("")+
        theme(axis.text.x = element_text(angle = 90, hjust = 1))
```

